ACORDAO-COMPLETO-2578260

ACÓRDÃO 3520/2023 ATA 13/2023 - PRIMEIRA CÂMARA

VISTOS, relatados e discutidos estes autos de aposentadoria, agora em fase de análise de pedido de reexame interposto pela Fundação Universidade de Brasília contra o Acórdão 2829/2022-TCU-Primeira Câmara, que considerou ilegal o ato de aposentadoria de seu ex-servidor Armindo Cardoso de Matos, negando-lhe registro em função da percepção de parcela da URP de fevereiro de 1989, que já deveria ter sido absorvida,
ACORDAM os Ministros do Tribunal de Contas da União, reunidos em sessão da 1ª Câmara, ante as razões expostas pelo Relator, e com fundamento nos arts. 33 e 48 da Lei 8.443/1992, em:
9.1. conhecer do pedido de reexame para, no mérito, negar-lhe provimento;
9.2.	encaminhar cópia desta decisão à Fundação Universidade de Brasília, com a informação de que o inteiro teor deste acórdão, bem como do relatório e do voto que o fundamentam estão disponíveis no endereço eletrônico www.tcu.gov.br/acordaos.

Pedido de reexame interposto pela Fundação Universidade de Brasília contra decisão que considerou ilegal o ato de aposentadoria de seu ex-servidor Armindo Cardoso de Matos, negando-lhe registro, bem como determinou a correção do valor da parcela da URP percebida pelo aposentado em decorrência de liminar concedida pelo STF.

Primeira Câmara

Fundação Universidade de Brasília (FUB)

3. Recorrente: Fundação Universidade de Brasília (00.038.174/0001-43)

13.1. Ministros presentes: Walton Alencar Rodrigues (Presidente), Benjamin Zymler, Jorge Oliveira (Relator) e Jhonatan de Jesus.
13.2. Ministro-Substituto presente: Weder de Oliveira.

JORGE OLIVEIRA

Ministro Benjamin Zymler

Trata-se de pedido de reexame interposto pela Fundação Universidade de Brasília contra o Acórdão 2829/2022-TCU-Primeira Câmara, que considerou ilegal o ato de aposentadoria de seu ex-servidor Armindo Cardoso de Matos, negando-lhe registro, em função da percepção de parcela da URP de fevereiro de 1989, que já deveria ter sido absorvida por reajustes pretéritos.
2.	A deliberação recorrida foi prolatada com o seguinte teor:
	"VISTOS, relatados e discutidos estes autos que tratam de ato inicial de aposentadoria emitido, no âmbito da Fundação Universidade de Brasília, em favor de Armindo Cardoso de Matos.
	ACORDAM os Ministros do Tribunal de Contas da União, reunidos em Sessão da 1ª Câmara, ante as razões expostas pelo Relator, e com fundamento nos arts. 71, incisos III e IX, da Constituição Federal; 1º, inciso V, 39, inciso II, e 45 da Lei 8.443/1992; e 262, § 2º, do Regimento Interno, em:
	9.1. considerar ilegal o ato de concessão de aposentadoria de Armindo Cardoso de Matos, negando-lhe o correspondente registro;
	9.2. determinar à Fundação Universidade de Brasília que adote medidas para:
	9.2.1. proceder à correção, no prazo de 15 (quinze) dias, contado a partir da ciência desta deliberação, sob pena de responsabilidade solidária da autoridade administrativa omissa, da rubrica "10289 DECISAO JUDICIAL N TRAN JUG AP", alusiva à URP de fevereiro de 1989, paga ao interessado, restabelecendo o seu valor àquele verificado em setembro de 2010, mês em que proferida a decisão liminar que assegurou sua irredutibilidade;
	9.2.2. dar ciência, no prazo de 15 (quinze) dias, desta deliberação ao interessado, alertando-o de que o efeito suspensivo proveniente da interposição de eventuais recursos não o exime da devolução dos valores percebidos indevidamente após a respectiva notificação, caso esses não sejam providos;
	9.2.3. encaminhar ao Tribunal, no prazo de 30 (trinta) dias contados da ciência da decisão, documento apto a comprovar que o interessado teve conhecimento do acórdão;
	9.3. esclarecer à Fundação Universidade de Brasília que, no presente caso, a suspensão dos pagamentos decorrentes do ato impugnado e a emissão de novo título de inatividade para o interessado ficam condicionadas à eventual desconstituição da decisão liminar proferida pela Exma. Sra. Ministra Carmen Lúcia, do Supremo Tribunal Federal, no Mandado de Segurança 28.819/DF, impetrado pelo Sintfub, hipótese em que também deverá ser providenciada a restituição dos valores pagos indevidamente ao interessado desde a impetração da ação, nos termos do art. 46, § 3º, da Lei 8.112/1990, salvo a superveniência de decisão judicial expressa dispondo de forma distinta;
	9.4. encaminhar cópia da presente deliberação à Consultoria Jurídica deste Tribunal (Conjur) e ao Departamento de Assuntos Extrajudiciais da Advocacia-Geral da União, a fim de que sejam adotadas as providências judiciais cabíveis em relação à medida liminar proferida nos autos do MS 28.819/DF, considerando-se a jurisprudência superveniente do Supremo Tribunal Federal em sentido contrário ao da decisão monocrática ainda em vigor, havendo, inclusive, julgamento transitado em julgado proferido em repercussão geral;
	9.5. no intuito de subsidiar a atuação da Conjur e do Departamento de Assuntos Extrajudiciais da Advocacia-Geral da União, determino à Sefip que efetue o cálculo dos valores pagos anualmente pelo órgão jurisdicionado exclusivamente em decorrência das medidas liminares deferidas nos MS 26.156/DF, impetrado pelo Sindicato Nacional dos Docentes das Instituições de Ensino Superior (Andes) , e MS 28.819/DF, impetrado pelo Sindicato dos Trabalhadores da Fundação Universidade de Brasília (Sintfub) ." (grifei) 
3.	Reproduzo, a seguir, trecho da instrução elaborada pela então Secretaria de Recursos, atual Unidade de Auditoria Especializada em Recursos (AudRecursos) , que analisou os argumentos aduzidos pela recorrente:
	" (...) 
	HISTÓRICO 
	2. O ato de aposentadoria de Armindo Cardoso de Matos foi julgado ilegal, por incluir, nos proventos, parcela alusiva a perdas inflacionárias do século passado (Plano Verão, de fevereiro de 1989; índice de 26,05%) . Deixou-se, todavia, de determinar a exclusão imediata da vantagem, haja vista a existência de liminar deferida pelo STF assegurando, momentaneamente, sua manutenção.
	2.1. No entanto, houve determinação para corrigir o valor da rubrica "10289 DECISAO JUDICIAL N TRAN JUG AP", alusiva à URP de fevereiro de 1989, restabelecendo o valor percebido pelo servidor em setembro de 2010, mês em que foi proferida a decisão liminar que assegurou sua irredutibilidade.
	2.2. Irresignada, a Fundação Universidade de Brasília interpôs o presente pedido de reexame (peça 13) , cujas argumentações serão abordadas mais adiante.
	ADMISSIBILIDADE
	3. Reitera-se o exame de admissibilidade realizado pelo Sar/Serur (peça 17) , que opinou pelo conhecimento do recurso, nos termos do art. 48 da Lei 8.443/1992, c/c os arts. 285 e 286, parágrafo único, do RI/TCU, suspendendo-se os efeitos dos itens 9.2 e 9.2.1 do Acórdão 2829/2022-TCU-Primeira Câmara. O Excelentíssimo Senhor Ministro Jorge Oliveira, mediante despacho de peça 20, concordou com esta unidade técnica.
	EXAME DE MÉRITO
	4. Delimitação
	4.1. Constitui objeto do presente recurso definir se é o caso de tornar sem efeito determinação para correção do valor da rubrica alusiva à URP de fevereiro de 1989, restabelecendo aquele verificado em setembro de 2010, mês em que foi proferida pelo STF a decisão liminar que assegurou sua irredutibilidade.
	5. Do pagamento de rubrica referente à URP (26,05%) 
	5.1. Defende a Fundação Universidade de Brasília a reforma da determinação para correção do valor da URP, com base nos seguintes argumentos.
	5.2. O acórdão recorrido contraria frontalmente deliberações proferidas pelo Plenário do TCU, no âmbito do TC Processo 011.205/2009-0 (relatório de inspeção) , uma vez que, mediante o Acórdão 2355/2016-TCU-Plenário, de relatoria do Ministro Benjamin Zymler, a Corte de Contas decidiu (peça 16, p. 4) :
	'9.2. adotar medida cautelar para determinar à Fundação Universidade de Brasília que mantenha os valores pagos a título de URP aos beneficiários dos MS 26.156 e 28.819 nos patamares existentes antes do advento da Lei 13.325/2016.'
	5.3. Em seu voto, o referido Relator apresentou a seguinte fundamentação (peça 16, pp. 4-5) :
	'27. Assim sendo, entendo que a FUB extrapolou o conteúdo das decisões judiciais do STF ao transformar a vantagem da URP, então paga sob a forma de VPNI, no percentual de 26,05%, que vem incidindo sobre todas as estruturas remuneratórias fixadas por novas leis.
	28. Portanto, seria de acolher a proposta da Sefip. 
	29. Contudo, considerando que essa situação perdura há alguns anos e para evitar que se alegue indevidamente que esta Corte está decidindo em afronta às liminares concedidas pela Ministra Carmen Lúcia, entendo de prudência que a medida cautelar a ser deferida tenha por objetivo apenas evitar o aumento indevido da vantagem em razão do advento da Lei 13.325/2016, em contrariedade ao Acórdão 2161/2005-TCU-Plenário e sem amparo em decisão judicial.
	30. Veja-se que o fundamento das medidas liminares proferidas nos MS 26.156 e 28.819 foi o de preservar a remuneração então percebida pelos servidores até a decisão de mérito a ser proferida pela Suprema Corte, dado seu caráter alimentar.
	31. Assim sendo, em que pese entender que teria sido possível, já em 2006, medida semelhante, de modo a impedir o pagamento de um percentual fixo sobre a remuneração dos servidores, o que implica a possibilidade de aumento nominal dos valores pagos a título de URP, entendo que o periculum in mora decorre da concessão indevida de novo aumento da URP, de molde a aumentar o prejuízo suportado pelo erário.
	32. Já o fumus boni iuri fica evidenciado não apenas pelo fato de existir maciça jurisprudência desta Corte e do Poder Judiciário contra a manutenção, nos dias atuais, da URP de 1989, mas, em especial, pela decisão de mérito do MS 25.678, proferida monocraticamente pelo relator Ministro Luiz Fux em 4/11/2014 e mantida pela Primeira Turma.
	(...) 
	34. Considerando, pois, que a FUB novamente extrapolou o conteúdo do MS 26.156 e aumentou o valor pago a título de URP, fazendo incidir na rubrica o aumento decorrente da Lei 13.325/2016, acolho parcialmente o encaminhamento proposto pela Sefip, com as alterações julgadas pertinentes.'
	5.4. Dessa forma, o valor determinado a ser pago a título de URP é aquele imediatamente anterior à Lei 13.325/2016, e não a importância paga em setembro de 2010, quando da concessão da decisão liminar pela Ministra Carmen Lúcia. Tal entendimento foi ratificado no Acórdão 561/2017-TCU-Plenário, como segue (peça 16, pp. 5-6) :
	'9.2. confirmar a medida cautelar determinada pelo Acórdão 2355/2016-TCU-Plenário e determinar à Fundação Universidade de Brasília que:
	9.2.1. corrija os valores atualmente pagos a título de URP aos beneficiários dos MS 26.156 e MS 28.819 para os patamares existentes antes do advento da Lei 13.325/2016.'
	5.5. O Ministro-Relator Benjamin Zymler, em seu voto, manteve os fundamentos apresentados quando da adoção da medida cautelar (peça 16, p. 6) .
	5.6. Em razão de tais decisões, que não foram modificadas posteriormente pelo Plenário, a Universidade de Brasília ajustou os valores pagos a título de URP aos beneficiários dos MS 26.156 e MS 28.819, sendo atualmente fixados nos patamares existentes imediatamente antes do advento da Lei 13.325/2016 (peça 16, p. 6) .
	5.7. Como não cabem mais recursos sobre as decisões proferidas no âmbito do relatório de inspeção objeto do TC Processo 011.205/2009-0, entende-se tratar de determinações albergadas pela coisa julgada administrativa, por não terem sido prolatadas em acórdão que considerou legal ato e determinou seu registro, mas sim em sede de inspeção, procedimento esse regido pelo art. 240 do RITCU, não sendo aplicável ao caso concreto o disposto no art. 260, § 2º, do mesmo Regimento, que excepciona a coisa julgada administrativa nas atribuições relativas a registro de atos de pessoal (peça 13, p. 6) .
	5.8. Também é sabido o entendimento da Corte de Contas no sentido de que 'julgamentos pretéritos não fazem coisa julgada administrativa em relação a irregularidades não identificadas, por quaisquer motivos, na auditoria apreciada e posteriormente verificadas em novas fiscalizações' (Acórdão 1409/2021-TCU-Plenário, relatado pelo Ministro Benjamin Zymler) , mas que não se aplica à hipótese dos autos, uma vez que não se discute in casu eventual irregularidade não identificada anteriormente (peça 16, p. 7) .
	5.9. Porém, no caso concreto, não há falar na ocorrência de fato novo. Verifica-se, na verdade, o advento de nova interpretação da 1ª Câmara que destoa de deliberação do Plenário dirigida à FUB (peça 16, p. 7) .
	5.10. Vislumbra-se, nesse contexto, que o único fato novo apto a alterar as determinações constantes do aludido Acórdão 561/2017-TCU-Plenário seria desconstituição da liminar concedida no âmbito do MS 28.819, em curso no Supremo Tribunal Federal, o que não ocorreu até a presente data (peça 16, p. 7) .
	5.11. Com efeito, na ausência de fato novo justificável, opera-se, in casu, a coisa julgada administrativa. Interpretação distinta representará clara violação ao princípio da segurança jurídica e da isonomia, uma vez que servidores aposentados em idêntica situação jurídica passaram a receber tratamento distinto, em contrariedade à determinação do Plenário da Corte (peça 16, p. 7) .
	5.12. Importante lembrar que o princípio da segurança jurídica tem como finalidade principal proteger a confiança dos administrados que acreditaram na legalidade dos atos praticados pela Administração, de modo a conferir estabilidade às relações jurídicas já constituídas, como é o caso. E, para se preservar o Estado de Direito, é imprescindível que se estabeleça proteção à boa-fé dos administrados que confiaram na legalidade (conformidade legal) do ato da Administração (peça 16, p. 7) .
	5.13. Assim, requer que o recurso seja conhecido e provido, reconhecendo-se que o item 9.2.1 do Acórdão 2829/2022-TCU-Primeira Câmara deve ser reformado, haja vista violar a coisa julgada administrativa, na medida em que não observa a determinação do item 9.2.1 do Acórdão 561/2017-TCU-Plenário (peça 16, p. 7) .
	Análise
	5.14. O ato de aposentadoria de Armindo Cardoso de Matos foi julgado ilegal, por incluir, nos proventos, parcela alusiva a perdas inflacionárias do Plano Verão, de fevereiro de 1989 (índice de 26,05%) .
	5.15. Embora não tenha sido determinada a exclusão imediata da vantagem, haja vista a existência de liminar deferida pelo STF, no MS 28.819, assegurando sua manutenção, expediu-se determinação à Fundação Universidade de Brasília para corrigir o valor da rubrica "10289 DECISAO JUDICIAL N TRAN JUG AP", alusiva à URP de fevereiro de 1989, restabelecendo o valor percebido pelo servidor em setembro de 2010, mês em que foi proferida a decisão liminar que assegurou sua irredutibilidade. Essa decisão encontra-se assim fundamentada no voto proferido pelo Ministro Benjamin Zymler (peça 9) :
	'12. Sem embargo, como anota a unidade técnica, há decisão liminar em vigor - proferida em setembro de 2010, pela Ministra Carmen Lúcia, nos autos do Mandado de Segurança 28.819, impetrado pelo Sindicato dos Trabalhadores da Fundação Universidade de Brasília (Sintfub) - impedindo a adoção, pela Administração, até a decisão final de mérito do processo, de quaisquer medidas que redundem na diminuição, suspensão ou retirada da URP/1989 dos rendimentos dos substituídos, entre eles o inativo tratado nestes autos.
	13. A propósito, transcrevo a parte dispositiva do decisum:
	'11. Nesses mesmos termos, defiro a liminar pleiteada para, considerando a natureza alimentar da parcela da URP/89, paga aos substituídos durante alguns anos, suspender os efeitos dos atos emanados da autoridade indigitada coatora, dos quais resulte diminuição, suspensão e/ou retirada daquela parcela da remuneração dos servidores substituídos, e/ou que impliquem a devolução dos valores recebidos àquele título, até a decisão final da presente ação, com a consequente devolução das parcelas eventualmente retidas desde o ajuizamento desta.'
	14. Como se vê, a medida liminar deferida pelo STF assegurou aos servidores substituídos, até o julgamento do mérito do mandamus, tão somente a manutenção do valor percebido a título de URP/1989. Mais especificamente, restou assegurado a cada servidor substituído processualmente o direito de conservar em sua remuneração o quantum percebido sob o respectivo título em 16 de setembro de 2010, data da concessão da referida medida liminar.
	15. No caso em tela, todavia, a FUB extrapolou os limites da salvaguarda deferida pela Ministra Carmen Lúcia, elevando substancialmente o valor da parcela sub judice. Isso porque os administradores da fundação continuaram a pagar a vantagem sob a forma de percentual (26,05%) incidente sobre as demais rubricas integrantes da remuneração do inativo.
	16. De fato, como mencionado no parágrafo 9, acima, na data em que houve a concessão da medida liminar, 16/9/2010, a URP era paga ao interessado no valor de R$ 908,13 (a saber, 26,05% do somatório das rubricas vencimento básico, anuênios, 'quintos' e incentivo à qualificação) ; em outubro de 2019, quando se deu a aposentadoria, o valor saltou para R$ 1.510,30 (ou seja, 26,05% sobre os valores correntes das mesmas parcelas) . Hoje, a vantagem judicial é paga em valor ligeiramente mais baixo, R$ 1.268,33, mas ainda assim superior ao efetivamente devido. 
	17. Portanto, embora não se possa determinar a supressão da URP/1989, em face da liminar concedida pelo STF, deve ser ordenado à Universidade de Brasília que proceda à imediata correção do seu valor, restabelecendo aquele percebido pelo interessado em setembro de 2010.'
	5.16. Em seu pedido de reexame, a Fundação Universidade de Brasília defendeu que o valor a pago a título de URP é aquele imediatamente anterior à Lei 13.325/2016, e não a importância paga em setembro de 2010, quando da concessão da decisão liminar pela Ministra Carmen Lúcia. Ponderou que esse entendimento foi ratificado pelo Acórdão 561/2017-TCU-Plenário (Relator: Ministro Benjamin Zymler) , proferido no TC Processo 011.205/2009-0 (relatório de inspeção) , nos seguintes termos (peça 16, pp. 5-6) :
	'9.2. confirmar a medida cautelar determinada pelo Acórdão 2355/2016-TCU-Plenário e determinar à Fundação Universidade de Brasília que:
	9.2.1. corrija os valores atualmente pagos a título de URP aos beneficiários dos MS 26.156 e MS 28.819 para os patamares existentes antes do advento da Lei 13.325/2016.'
	5.17. Ressaltou a Fundação Universidade de Brasília que, em cumprimento aos referidos acórdãos, que não foram modificados posteriormente pelo Plenário do TCU, ajustou os valores pagos a título de URP aos beneficiários dos MS 26.156 e MS 28.819, sendo atualmente fixados nos patamares existentes imediatamente antes do advento da Lei 13.325/2016 (peça 16, p. 6) .
	5.18. Argumentou a recorrente que, ante a inocorrência de fato novo, o advento de nova interpretação da 1ª Câmara, destoante de deliberação do Plenário dirigida à FUB, representaria clara violação ao princípio da segurança jurídica e da isonomia, na medida em que servidores aposentados em idêntica situação jurídica passariam a receber tratamento distinto, em contrariedade à determinação do Plenário da Corte de Contas (peça 16, p. 7) .
	5.19. Verifica-se que as determinações cautelares contidas no Acórdão 2355/2016-TCU-Plenário (Relator: Ministro Benjamin Zymler) traçaram as diretrizes que deveriam ter sido seguidas pelos agentes públicos em questão, explicitamente demonstrando especial preocupação em não violar as medidas liminares concedidas pelo Supremo Tribunal Federal no âmbito dos MS 26.156 e 28.819. Cabe ressaltar que a proposta da Sefip, no sentido de que fosse corrigido o valor da parcela relativa à URP, a fim de excluir os reajustes concedidos após 1/11/2006, data do deferimento de liminar no MS 26.156, deixou de ser acolhida pelo Relator. 
	5.20. Por considerar que essa situação perdurava há alguns anos e para evitar que se alegasse indevidamente que a Corte de Contas estaria decidindo em afronta às liminares concedidas pela Ministra Carmen Lúcia, o Ministro-Relator Benjamin Zymler entendeu de prudência que a medida cautelar deferida tivesse por objetivo apenas evitar o aumento indevido da vantagem em razão do advento da Lei 13.325/2016, em contrariedade ao Acórdão 2161/2005-TCU-Plenário e sem amparo em decisão judicial. 
	5.21. Mediante o Acórdão 561/2017-TCU-Plenário (Relator: Ministro Benjamin Zymler) , o Tribunal decidiu confirmar a medida cautelar deferida no Acórdão 2355/2016-TCU-Plenário e determinar à Fundação Universidade de Brasília que corrigisse os valores então pagos a título de URP aos beneficiários dos MS 26.156 e MS 28.819 para os patamares existentes antes do advento da Lei 13.325/2016.
	5.22. No presente caso concreto, entende-se que caberia a observância do mesmo zelo e prudência que levou o Plenário do TCU a endossar o voto da lavra do Ministro Benjamim Zymler, também relator do acórdão ora recorrido, limitando a correção do valor pago a título de URP para os patamares anteriores à edição da Lei 13.325/2016.
	5.23. Diante disso, opina-se pelo acolhimento dos argumentos da recorrente, de modo a dar provimento parcial ao recurso, desconstituindo-se a determinação constante do item 9.2.1 do Acórdão 2829/2022-TCU-Primeira Câmara (Relator: Ministro Benjamin Zymler) .
	CONCLUSÃO
	6. Da análise de mérito, conclui-se que é não é cabível a determinação para a FUB corrigir o valor da rubrica alusiva à URP de fevereiro de 1989, com o restabelecimento do valor verificado em setembro de 2010, mês em que foi proferida pelo STF a decisão liminar que assegurou sua irredutibilidade.
	6.1. Por conseguinte, sugere-se dar provimento parcial ao presente recurso para tornar sem efeito a determinação contida no subitem 9.2.1 do acórdão contestado.
	PROPOSTA DE ENCAMINHAMENTO
	7. Ante o exposto, submetem-se os autos à consideração superior, propondo-se, com fundamento no art. 48 da Lei 8.443/1992:
	a) conhecer do recurso interposto, para, no mérito, dar-lhe provimento parcial, de modo a tornar sem efeito a determinação contida no subitem 9.2.1 do acórdão recorrido;
	b)	informar à recorrente e demais interessados do acórdão a ser proferido, destacando que o relatório e o voto que o fundamentam podem ser acessados por meio do endereço eletrônico www.tcu.gov.br/acordaos."
4.	O Ministério Público junto ao TCU, representado neste processo pelo Procurador Sergio Ricardo Costa Caribé, manifestou-se de acordo com a proposta de encaminhamento da unidade técnica.
	É o relatório.

não há.

Procurador Sérgio Ricardo Costa Caribé

PEDIDO DE REEXAME. APOSENTADORIA. UNB. PERCEPÇÃO DA URP DE FEVEREIRO DE 1989 (26,05%) SOB A FORMA DE PERCENTUAL. VERBA ASSEGURADA POR DECISÃO LIMINAR. ATO ILEGAL. NEGATIVA DE REGISTRO. EXPEDIÇÃO DE DETERMINAÇÃO PARA CORREÇÃO DO VALOR DA PARCELA. CONHECIMENTO DO RECURSO. INEXISTÊNCIA DE IMPEDIMENTOS À ADEQUAÇÃO DO VERBA IMPUGNADA. NÃO PROVIMENTO.

APOSENTADORIA (APOS)

Em exame pedido de reexame interposto pela Fundação Universidade de Brasília (FUB) contra o Acórdão 2829/2022-TCU-Primeira Câmara, que considerou ilegal o ato de aposentadoria de seu ex-servidor Armindo Cardoso de Matos, negando-lhe registro, em função da percepção de parcela da URP de fevereiro de 1989, que já deveria ter sido absorvida por reajustes pretéritos.
2.	Uma vez que foram preenchidos os requisitos de admissibilidade previstos no art. 48 da Lei 8.443/1992 c/c os arts. 285 e 286, parágrafo único, do RITCU, conheço do expediente encaminhado pela FUB como pedido de reexame.
3.	A decisão recorrida determinou à Fundação que corrigisse o valor da rubrica "10289 DECISAO JUDICIAL N TRAN JUG AP", constante do contracheque do aposentado e referente à Unidade de Referência de Preço (URP) de fevereiro de 1989, para que fosse reestabelecido o montante pago em setembro de 2010, mês em que foi proferida a decisão liminar do STF que assegurou sua irredutibilidade.
4.	A recorrente questiona essa determinação porque estaria em confronto com orientação contida no Acórdão 2355/2016-TCU-Plenário (Relator: Ministro Benjamin Zymler) , segundo a qual deveriam ser mantidos "os valores pagos a título de URP aos beneficiários dos MS 26.156 e 28.819 nos patamares existentes antes do advento da Lei 13.325/2016". Alega ainda que esse entendimento foi ratificado pelo Tribunal por meio do Acórdão 561/2017-TCU-Plenário, fazendo "coisa julgada administrativa", uma vez que não cabem mais recursos sobre essas decisões.
5.	Desse modo, o comando expedido pelo acórdão recorrido não se compatibilizaria com essas deliberações do Plenário, configurando violação ao princípio da segurança jurídica e da isonomia, uma vez que servidores aposentados em idêntica situação jurídica receberiam tratamento distinto. 
6.	Portanto, o valor da rubrica relativa à URP deveria retroagir à publicação da Lei 13.325/2016, e não a setembro de 2010, nos moldes determinados pelo Acórdão 2355/2016-TCU-Plenário, correção que já foi implementada pela FUB.
7.	Nesse contexto, requer que o item 9.2.1 do acordão recorrido seja tornado insubsistente.
8.	A então Serur, atual Unidade de Auditoria Especializada em Recursos (AudRecursos) , com o apoio do MPTCU, concluiu que assiste razão à recorrente, propondo dar provimento ao recurso.
9.	Divirjo dos pareceres precedentes pelos motivos que passo a expor
10.	Primeiramente, quanto ao fundo de direito da matéria em discussão, recordo que é entendimento pacífico desta Corte de Contas que as parcelas que decorrem de planos econômicos e que são concedidas por meio de decisão judicial devem ser absorvidas, na medida em que sejam compensadas por reajustes ou restruturações de carreira supervenientes, uma vez que possuem natureza de antecipação salarial.
11.	No mesmo sentido, o Supremo Tribunal Federal, ao julgar o Recurso Extraordinário 596.663, que teve repercussão geral reconhecida, fixou a tese de que a sentença que reconhece ao trabalhador ou ao servidor o direito a determinado percentual de acréscimo remuneratório deixa de ter eficácia a partir da superveniente incorporação definitiva do referido percentual nos seus ganhos.
12.	Em relação especificamente ao pagamento da URP pela UnB, foi verificado, em 2009, por meio de inspeção (TC Processo 011.205/2009-0) , que todos os servidores ativos, inativos e pensionistas estavam recebendo o percentual de 26,05% incidente integralmente sobre a estrutura remuneratória então vigente. Essa situação era contrária à legislação e extrapolava a decisão liminar expedida pelo STF. Conforme registrado pela equipe de inspeção na ocasião: "a concessão de tais liminares garantiu, apenas, a continuidade do pagamento da URP, de forma nominal, e não o seu eventual reajuste a partir da alteração na estrutura remuneratória das carreiras dos servidores da FUB". (grifo acrescido) 
13. 	Assim, considerando o risco de novo aumento indevido da vantagem em razão do advento da Lei 13.325/2016, o Tribunal determinou cautelarmente que fossem mantidos os valores pagos a título de URP apenas aos beneficiários dos MS 26156 e MS 28819 nos patamares existentes antes do advento da referida lei (item 9.2 do Acórdão 2355/2016-TCU-Plenário) . Essa determinação foi ratificada pelo Acórdão 561/2017-TCU-Plenário.
14.	No entanto, essas decisões não alteraram o entendimento quanto à necessidade de adequar os valores pagos a título da URP aos estritos montantes assegurados pelas decisões liminares proferidas pelo STF.
15.	Obviamente, a retroação da parcela ao valor pago em setembro de 2010, mês em que foi proferida a decisão liminar, conforme decidido pelo acórdão recorrido, não conflita com nenhuma decisão deste Tribunal nem do STF. Afinal, a liminar concedida pelo Supremo apenas assegurou aos servidores públicos por elas abrangidos a manutenção do valor percebido a título de URP/1989, impedindo:
	"diminuição, suspensão e/ou retirada da parcela da remuneração dos servidores substituídos, e/ou que implicassem em devolução dos valores recebidos àquele título, sem que isso significasse, contudo, sinalização de reconhecimento de eventual direito, mas tão somente garantia de pagamento que vêm sendo realizados ao longo dos anos até a decisão final a ser prolatada por este Supremo Tribunal."
16.	Do mesmo modo, é impróprio se falar em contradição entre as decisões proferidas pelo Plenário e o acórdão ora recorrido, uma vez este trata especificamente da aposentadoria em exame. Esse também foi o entendimento adotado pelo Acórdão 1133/2023-TCU-Primeira Câmara, da relatoria do Ministro Vital do Rêgo, cujo voto esclarece que "não há contradição na determinação feita por meio da decisão recorrida (Acórdão 6088/2022-TCU-Primeira Câmara) em relação ao que restou decidido no Acórdão 2355/2016-TCU-Plenário, na medida em que a primeira deliberação complementa a segunda".
17.	Em resumo, qualquer reajuste concedido à parcela impugnada após a data de concessão da liminar, não encontra amparo na decisão do STF. Portanto, não existem impedimentos para sua exclusão nesta oportunidade.  O fato de o Tribunal ter estabelecido outro valor de referência para a sua percepção, em momento pretérito, não constitui óbice ao ajuste de seu cálculo, uma vez a medida anterior, expedida na forma de comando geral, não tem a capacidade de se sobrepor ao exame específico do ato de aposentadoria.
18.	Diante do exposto, concluo que não há, nas razões recursais apresentadas pela Fundação Universidade de Brasília, argumentos capazes de alterar a decisão recorrida.
	Assim, pelas razões acima expostas, divirjo das propostas de encaminhamento da unidade técnica e do MP/TCU, e VOTO por que o Tribunal adote a minuta de acórdão que ora submeto à deliberação deste Colegiado. 
TCU, Sala das Sessões, em 9 de maio de 2023.
JORGE OLIVEIRA 
Relator